【裁判字號】    89,交易,842
【裁判日期】    900301
【裁判案由】    過失致死
【裁判全文】
臺灣高雄地方法院刑事判決                        八十九年度交易字第八四二號
    公  訴  人  臺灣高雄地方法院檢察署檢察官
    被      告  乙○○
                甲○○
右列被告因過失致死案件，經檢察官提起公訴（八十八年度偵字第六六三三號），本
院判決如左：
    主  文
乙○○從事業務之人，因業務上之過失致人於死，處有期徒刑拾月，緩刑貳年。
甲○○無罪。
    事  實
一、乙○○係「烽屹電機行」之負責人，平日從事修理電機馬達為業，並以其所有之
    自小貨車載送客戶所欲送修之各式電機馬達，係以駕駛為附隨業務之人。並考領
    有合格自小客車駕駛執照，於民國八十八年二月十九日十一時許，駕駛車牌號碼
    ＶＷ－六三五八號自小貨車，沿高雄縣（起訴書誤載為高雄市○○○鎮○村里○
    ○○路由北向南往嶺口方向行駛於外側車道上，途經該路溪洲高幹一百號前（路
    線及里程編號︰二十一公路二百七十二點四公里處）時，本應注意汽車在同一車
    道行駛時，除擬超越前車外，後車與前車之間應保持隨時可以煞停之距離，及駕
    駛人應注意車前狀況，並隨時採取必要安全措施。而依當時之天侯晴朗、有日間
    自然光線、柏油路面、路面乾燥、無缺陷、亦無障礙物，且視距良好等情形，並
    無不能注意之情事，竟疏未注意，適前方有甲○○所駕駛之車號ＷＤ－七三九五
    號自小貨車行駛於外側車道上，而因於甲○○所駕駛自小貨車前方突然有一考領
    適當重型機車駕駛執照並佩戴適當安全帽之張登任所騎乘之車號八八四—五九六
    五號重型機車，亦疏未注意駕駛人駕駛汽車（機車），應遵守道路交通標線之指
    示，而任意於設有分向限制線之路段逆向騎乘在前開路段上欲斜行穿越該道路，
    甲○○見狀即刻減速欲讓張登任通過，惟因乙○○所駕駛之自小貨車未與甲○○
    所駕駛之自小貨車保持隨時可煞停之安全距離，致煞避不及而追撞甲○○所駕駛
    之自小貨車車尾處，甲○○受此衝撞後頓時失控而偏向右側機車道，即以車頭前
    保險桿處，撞及張登任所騎乘重型機車之前擋泥板蓋、手把儀表板及前車輪處，
    致張登任人車失控滑倒，張登任並摔進路旁右側排水溝內，當場受有右前額部、
    右眼眶部、右顴骨部及眼周眼瞼軟組織重度挫傷（約八×十二公分）、右顴骨顏
    面骨折及右側大腿骨骨折，顱內出血、腦挫傷、右前臂及右大腿骨均骨折、右手
    背挫擦傷、右大腿側面挫裂傷（六×三公分）、右踝部裂傷（一×一公分）、右
    小腿部裂傷（六×三公分）等傷害。乙○○於肇事後，經路人報警後，於處理警
    員前往現場調查時，自承伊駕車追撞甲○○所駕駛之自小貨車，並接受裁判。而
    張登任經送長庚醫院急救後，仍因顱內出血、腦挫傷、顱骨及顏面骨折之重傷，
    於當日十三時三十分許不治死亡。
二、案經高雄縣警察局旗山分局報請臺灣高雄地法院檢察署檢察官偵查起訴。
    理  由
壹、被告乙○○部分：
  一、訊據被告乙○○固坦承於右揭時、地駕駛前開車號之自小貨車，因未與前車由
      被告甲○○所駕駛之自小貨車保持安全距離而發生追撞之事實，雖被告乙○○
      在庭稱因伊未與被告甲○○所駕駛之車保持安全距離部分有過失，惟仍稱︰當
      時係因被告甲○○所駕駛之自小貨車先撞上被害人所騎乘之機車後即停下來，
      伊見狀向左閃避仍因閃避不及，才從後追撞被告甲○○所駕駛之車云云。是本
      件車禍事故所應探究者，究係因被告乙○○所駕駛之自小貨車先追撞前方由被
      告甲○○所駕駛之車，致被告甲○○之車失控才撞上被害人所騎乘之機車？還
      是被告甲○○所駕之自小貨車先撞上被害人所騎乘之機車停下後，才遭被告乙
      ○○所駕駛之車再從後撞及被告李國隆之車！經查︰
    （一）被告乙○○在庭陳稱有關事故發生經過為︰是被告甲○○所駕駛之自小貨
          車先撞到被害人所騎乘之機車後煞停住，已停止後，伊所駕駛之自小貨車
          才撞上被告甲○○之車尾左側處等語，惟據事故發生後高雄縣警察局旗山
          分局大洲派出所員警林國文致事故現場處所測繪之道路交通事故調查報告
          表，及所拍攝之事故現場與車損照片十二幀所呈，被告甲○○所駕駛之自
          小貨車於撞及被害人所騎乘之機車後，橫跨停於路肩與機車道上，車頭朝
          南、尾朝北，左前、後輪分別距離機車道與外側快車道之分道線約零點九
          及零點八公尺，右前輪後流有一條煞車痕長約二點八公尺，被害人所騎乘
          之重型機車則倒於被告甲○○所駕駛之自小貨車前方，約距離八點四公尺
          ，亦橫置於路肩及機車道上，機車車頭朝西偏北、車尾朝東偏南，後車輪
          距離機車道與外側快車道之分道線約零點七公尺，機車車身後留有一條約
          十八點七公尺長之刮地痕，該整條刮地痕均在機車道上，且該條刮地痕旁
          均散落有大量車輛撞及後之玻璃小碎片，而被告乙○○所駕駛之自小貨車
          則於撞及被告甲○○之自小貨車後移動現場，停到距離被害人之機車約二
          十八點四公尺處；車損處分別為被害人所騎乘重型機車之前車輪、前擋泥
          板蓋凹損及手把儀表板破裂，並沾留藍色油漆，被告乙○○所駕駛之自小
          貨車則是前車頭呈不規則凹損，保險桿右側處脫落、右側之方向燈亦破損
          。
    （二）綜上前開証據、資料，即從玻璃碎片之散落物，與被害人所騎乘機車刮地
          痕位置均在機車道與外側車道上，可判斷被害人所騎乘之機車已橫越過內
          、外快車道，而到機車道上，並從被告甲○○所駕駛之車所留之煞車痕及
          事故發生後所停置之位置觀之，亦分別在機車道與路肩上，如被告甲○○
          先撞及被害人所騎乘之機車而煞停時，始遭被告鄰國隆所駕駛之車自後撞
          及，並不可能距離撞及點約十餘公尺處，除非當時被告乙○○從後方追撞
          之衝撞力非常大，但被告甲○○與乙○○二人並未受傷，及二車之車損情
          狀，當時被告乙○○雖撞及被告甲○○所駕駛之車，但其撞擊力並不大。
          又撞擊點係在機車道上，除非被告甲○○及被告乙○○二人均本已跨越在
          機車道與外側車道上行駛，始有可能如被告乙○○所述之追撞情況而肇事
          ，如被告乙○○駕駛在外側車道上行駛，其應有相當空間供其往左側閃避
          過被告甲○○所駕駛之車，然被告在庭自承伊及被告甲○○均開在外側車
          道上，亦徵被告甲○○係因遭追撞後始失控偏向右側機車道，而撞及被害
          人所騎乘之機車致生本件車禍事故，是被告乙○○前揭所辯，顯與事證不
          符，並不足採。被害人因本件車禍事故，受有顱內出血、腦挫傷、顱骨及
          顏面骨折之重傷，而不治死亡，業據高雄地方法院檢察署檢察官督同法醫
          師相驗屬實，有驗斷書、相驗屍體證明書及勘驗筆錄附卷可稽。
  二、按汽車在同一車道行駛時，除擬超越前車外，後車與前車之間應保持隨時可以
      煞停之距離；又汽車行駛時，駕駛人應注意車前狀況，並隨時採取必要之安全
      措施，道路交通安全規則第九十四條第一項及第三項分別定有明文。被告為依
      法駕車，對於前開規定，自應知之甚明。復依當時之天侯晴朗、有日間自然光
      線、柏油路面、路面乾燥、無缺陷、亦無障礙物，且視距良好等情形，有前開
      事故調查報告表載述明確，即並無不能注意之情事，被告乙○○復自承伊在五
      十公尺前就看見被害人所騎乘機車違規逆向斜騎進伊之車道，足證被告並無不
      能注意之情事，竟疏於注意前方由被告甲○○所駕駛之車當會減速以閃避該台
      違規車輛，竟未適時採取必要之安全措施，致見被告甲○○所駕駛之車減速煞
      車時，而無法煞避自後追撞被告甲○○所駕駛之車輛，致被告甲○○所駕駛之
      車失控偏向機車道撞及被害人所騎乘之機車而肇事，揆諸前開規定，被告顯過
      失甚明。且本件車禍事故經送請鑑定與覆議，均分別為相同之認定，此有台灣
      省高屏澎區車輛行車事故鑑定委員會於八十八年十月八日，以高屏澎鑑字第一
      四四四號函所檢附之鑑定意見書，及台灣省車輛行車事故覆議鑑定委員會於九
      十年一月十八日，以府覆議字第八九二四三二號函各一分在卷可參。雖本件被
      害人就本件車禍事故之發生，亦有未遵守道路交通標線，而在設有分向限制線
      路段逆向斜穿越道路之過失，惟並不因之解免被告乙○○前開過失之之刑責。
      又被害人因本件車禍事故，受有如事實欄所載之傷害，並因傷重送醫不治死亡
      ，此與被告乙○○之過失行為間顯具有相當因果關係。是本件事證明確，被告
      乙○○犯行洵堪認定。
  三、查被告乙○○係「烽屹電機行」之負責人，平日雖從事修理電機馬達為業，但
      均以其所有之自小貨車載送客戶所欲送修之各式電機馬達，顯係以駕駛為附隨
      業務之人，肇事當時，被告乙○○係正為去尋找客戶，業具被告自承在卷，是
      於其行使業務中開車肇事，致人於死，核其所為，係犯刑法第二百七十六條第
      二項之業務過失致死罪。公訴意旨漏未斟酌此點，而認應依刑法第二百七十六
      條第一項過失致死罪處斷，尚有未洽，惟起訴事實相同，爰依法變更起訴法條
      ，附此說明。又被告於處理警員尚未知悉肇事者為何人而前往處理時，即坦承
      追撞前方被告甲○○所駕駛之車，並接受裁判，此經證人即前往車禍現場處理
      之警員林國文到庭結證屬實（見本院八十九年十一月二十二日訊問筆錄），顯
      係為對於未發覺之罪自首而受裁判，經核與刑法第六十二條前段自首之規定相
      符，依法應減輕其刑。爰審酌被告乙○○之素行良好，有本院被告院內索引卡
      記錄表，及台灣高等法院被告全國前案紀錄表各一紙附卷足稽，及其未與前車
      保持安全距離，及未注意車前狀況，致未隨時採取必要之安全措施之過失程度
      、被害人就本件車禍事故亦有位遵守交通標線限制，任意在設有雙黃線之路段
      逆向騎乘橫越馬路之亦有過失之程度，所生之危害、肇事後在庭態度良好，於
      事後並已與被害人家屬達成民事上之和解，有和解書一紙附卷可憑，被害人之
      子當庭亦表示原諒被告願予其機會及其他一切情狀，量處如主文所示之刑，以
      示懲儆。末查，被告乙○○前未曾受有期徒刑以上刑之宣告，有前揭前案資料
      可憑，其因一時疏失，致生本件車禍事故，且於犯罪後與被害人家屬達成民事
      上之和解，亦有前開和解書可稽，足認被告乙○○經此偵、審程序及刑之宣告
      ，已知所警惕，謹遵道路交通安全規則，而無再犯之虞，本院認前開對其所宣
      告之刑，以暫不值行為適當，爰諭知緩刑三年，以啟自新，並觀後效。
貳、被告甲○○部分：
  一、公訴意旨係以：被告甲○○於民國八十八年二月十九日十一時許，駕駛車號Ｗ
      Ｄ—七三九五號自小貨車，沿高雄縣（起訴書誤載為高雄市）旗山鎮○○○路
      油北往南方向行駛，途經該路溪洲高幹一百號前，應注意汽車行駛時，駕駛人
      應注意車前狀況，並隨時採取必要安全措施。且依當時情形，又無不能注意之
      情形，竟疏於注意，因被告乙○○所駕駛之車號ＶＷ—六三五八號車，自後撞
      及被告甲○○所駕之車後，適被害人張登任所騎乘之車號八八四—五九六五號
      機車，由東往西橫越該路，被告甲○○閃煞不及，致撞及被害人張登任所騎乘
      之機車，致被害人張登任送醫不治死亡。因認被告甲○○涉犯有刑法第二百七
      十六條第一項之業務過失致死罪嫌。
  二、本件公訴人認被告涉有前揭犯罪，係以卷附之道路交通事故調查報告表、現場
      照片、驗斷書、相驗屍體證明書、及勘驗筆錄與被告甲○○之自白，而認被告
      甲○○未注意車前狀況，致未隨時採取必要之安全措施，致撞及被害人張登任
      所騎乘之機車，致被害人送醫不治死亡，被告顯有過失為其論據。訊據被告甲
      ○○固坦承於前開時、地駕駛前開車號之自小貨車撞及被害人所騎乘之機車，
      被害人即因受此撞及後失控滑倒，傷重送醫不治死亡之事實，惟堅決否認有何
      過失犯行，辯稱：當日伊沿旗南二路由北向南往嶺口方向行駛，當時視線良好
      ，並於伊前方約三十公尺處，見被害人騎乘機車逆向以四十五度斜進伊車道內
      ，伊見狀後即減速欲讓被害人通過，突然後方有股極大衝撞力，致伊頓時失控
      ，整台車偏向右側機車道，而撞上被害人所騎乘之機車等語。
  三、按犯罪事實應依證據認定之，無證據不得推定其犯罪事實；又不能證明被告犯
      罪者，應諭知無罪之判決，刑事訴訟法第一百五十四條、第三百零一條第一項
      前段分別定有明文。又認定被告有罪之事實，應憑證據，如未能發現相當之證
      據，或證據不足以證明，自不能以推測或擬制之方法，以為裁判之基礎；且認
      定不利於被告之事實，須依積極證據，苟積極證據不足以為不利於被告事實之
      認定，即應為有利於被告之認定，更不必有何有利之證據，最高法院四十年台
      上字第八六號、三十年上字第八一六號判例分別可資參照。次按刑法上之過失
      犯之成立，應以不注意於可預知之事實為前提，若行為人依客觀情狀不能預見
      及且無應注意之義務時，尚難令其負過失責任；亦即，行為人對於犯罪結果之
      發生應注意並能注意而不注意，為其成立要件，若行為人雖經注意，而仍不能
      防止其結果之發生者，自難據以過失犯論。
  四、經查︰被告李德相係沿高雄縣旗山鎮○○○路由北向南往嶺口方向之外側車道
      行駛，而被害人原係騎乘在對向車道即旗南二路由南向北往旗山方向騎乘，惟
      至該路溪洲高幹一百號前，即為橫越該條馬路而逆向騎乘至被告甲○○所駕駛
      之車道內，並已騎乘到機車道內，因被告甲○○減速欲讓被害人通過時，後方
      未保持安全距離之被告乙○○突然見被告甲○○減速，而緊急煞車，並往左閃
      避，惟仍煞避不及而追撞被告甲○○所駕駛自小貨車之車尾處，被告甲○○因
      遭後車被告乙○○追撞而失控，從外側車道偏往右側機車道，並因此撞上逆向
      騎乘在機車到上之被害人等情，業已於前分析甚明，有道路交通事故調查報告
      表一紙、及事故現場與車損照片十二幀在卷足憑，足認被告甲○○對於被害人
      之違規行為早已預見，並採取減速之適當措施，欲讓被害人通過，然因後方車
      輛即被告乙○○所駕駛之自小貨車，因未與保持適當之安全距離而追撞被告甲
      ○○所駕駛之車，致被告甲○○頓時失控，才偏往右側機車道撞及被害人所騎
      乘之機車，是被告乙○○未保持安全距離從後追撞實非被告甲○○所得以預見
      ，及避免之情狀，且被告甲○○所駕駛之車遭被告乙○○所駕之車追撞後受此
      驚嚇而失控偏向右側機車道，尚無法為正確反應時，即撞上被害人所騎乘機車
      ，是被告甲○○遭追撞→失控→撞上被害人，係瞬間發生，事出突然，實難苛
      求被告甲○○對此突發狀況得以預見，並進而採取適當之閃避，自難認被告甲
      ○○有應注意而未注意車前狀況之過失，是被告甲○○前開所辯堪以採信。而
      本件車禍事故經送請鑑定與覆議均為相同之認定，此分別有台灣省高屏澎區車
      輛行車事故鑑定委員會於八十八年十月八日已高屏澎鑑字第一四四四號函索檢
      附之鑑定意見書，及台灣省車輛行車事故覆議鑑定委員會於九十年一月十八日
      ，以府覆議字第八九二四三二號函各一分在卷可參。依據前開說明，尚難認被
      告甲○○之行為有何過失行為。此外，復查無其他積極之證據，足資證明被告
      犯有刑法第二百七十六條第二項之犯行，揆諸首揭說明，不能證明被告犯罪，
      依法應諭知無罪之判決。
據上論斷，應依刑事訴訟法第二百九十九條第一項前段、第三百條、第三百零一條第
一項前段，刑法第二百七十六條第二項、第六十二條前段、第七十四條第一款，罰金
罰鍰提高標準條例第一條前段判決如主文。
中      華      民      國    九十      年      三      月      一      日
                        臺灣高雄地方法院交通法庭
                            法  官  程克琳
右正本證明與原本無異。
如不服本判決，應於判決送達後十日內，向本院提出上訴狀。
                            書記官   梁瑜玲
中      華      民      國    九十      年      三      月      二      日
【附錄本案論罪科刑法條】
刑法第二百七十六條第二項︰
從事業務之人，因業務上之過失犯前項之罪者，處五年以下有期徒刑或拘役，得併科
三千元以下罰金。


司法院資訊處製作；財團法人民間司法改革基金會備份。
